【裁判字號】    92,交上訴,19
【裁判日期】    920331
【裁判案由】    公共危險等
【裁判全文】
臺灣高等法院高雄分院刑事判決                    九十二年度交上訴字第十九號
    上訴人  台灣高雄地方法院檢察署檢察官
    上訴人
    即被告      甲○○
  選任辯護人    周村來    律師
                周元培
右上訴人因被告公共危險等案件，不服臺灣高雄地方法院九十一年度交訴字第五十九
號中華民國九十一年十二月廿日第一審判決（起訴案號：臺灣高雄地方法院檢察署九
十一年度偵字第三五四九號），提起上訴，本院判決如左：
      主  文
上訴駁回。
甲○○緩刑貳年。
      事  實
一、甲○○平時以駕駛大貨車為業，係從事駕駛業務之人，於民國（以下同）九十年
    七月九日上午八時二十分許，駕駛車牌號碼ＺＵ─４９５號自用大貨車搭載超過
    車尾四台尺長之鐵板，沿高雄縣林園鄉○○路，由高雄往林園方向行駛，途經同
    路三四五號前之鴻途地磅過磅後，於行車起步欲橫越道路進入對面巷道時，理應
    注意貨車裝載物長度非框式車廂所能容納者，應在後端懸掛危險標識，日間用三
    角紅旗，而起步前應顯示方向燈，注意前後左右有無障礙或車輛，並應讓行進中
    之車輛優先通行，且該路段為劃有分向限制線之路段，不得跨越，竟疏未注意車
    前狀況，隨時採取必要之安全措施及遵守交通號誌之指示行車，而依當時天候陰
    、日間自然光線、路面狀況正常、無障礙物之情形，又無不能注意之情事，竟疏
    於注意應於搭載鐵板後端懸掛三角紅旗，及前後左右有無障礙或車輛，貿然跨越
    中門路，適有乙○○騎乘車牌號碼ＰＩＡ─４５２號重機車通過上開路段，避煞
    不及，遂撞及該自用大貨車搭載超過車尾長度之鐵板，致乙○○人車倒地後，受
    有下頷骨骨折、右手肘皮膚缺損、口內五顆牙齒缺損之傷害。詎甲○○明知肇事
    致乙○○人車倒地受傷之情況，竟未立即停車查看，猶繼續往前行駛至巷內逃逸
    卸貨，嗣經警查獲。
二、案經乙○○訴由高雄縣警察局林園分局移送台灣高雄地方法院檢察署檢察官偵查
    起訴。
      理  由
一、訊之被告甲○○固坦承於右揭時地駕車肇事致告訴人乙○○受傷之事實，惟否認
    有過失傷害及肇事逃逸情事，辯稱：我橫越劃有雙黃線之馬路到對面巷道確有違
    規，但已盡注意義務，而超出貨車的鐵板，連第三人即證人蕭興旺都看得見，被
    害人未看見顯有疏於注意車前狀況之過失，且事故發生時現場車輛流量多，聲音
    吵雜，告訴人自後撞及我搭載的鐵板，我不知情應是合理，證人蕭興旺證稱我車
    子在發生車禍時有停頓一下，在警訊時並無此說，應係串證，無證據能力，而我
    係經兒子即證人王明道告知始曉得肇事，我並無肇事逃逸之行為云云。惟查：
（一）按「駕駛人駕駛汽車，應遵守道路交通標誌、標線、號誌之指示，並服從執行
      交通勤務之警察或依法令執行指揮交通及交通稽查任務人員之指揮。」、「貨
      車之裝載，裝載物必須在底板分配平均，不得前伸超過車頭以外，體積或長度
      非框式車廂所能容納者，伸後長度最多不得超過車輛全長百分之三十，並應在
      後端懸掛危險標識，日間用三角紅旗，夜間用紅燈或反光標識。廂式貨車裝載
      貨物不得超出車廂以外。」道路交通安全規則第九十條及第七十九條第二款分
      別訂有明文。
（二）右揭事實，業據目擊證人蕭興旺於原審陳稱：「當時八點多我要外出工作，看
      見被告的車後面載超長的鐵板，並沒有綁上紅色布條，告訴人的機車正好從我
      前面飛過去」、「（當時告訴人的車速是否很快？）沒有，因為當時被告的車
      頭已經超過雙黃線。車禍發生後，我就停下來，打電話報警，叫救護車。被告
      的兒子另外開一部車，有下車處理，被告的車在發生車禍的時候有停頓一下，
      被告的兒子下來之後，他就繼續往前開。我交代被告的兒子我已經叫了救護車
      請他在這邊等，結果救護車來了之後，被告的兒子也跑了。後來是我們將被告
      找出來的」（見九十一年五月八日原審審判筆錄）、「當時我正好從公司的路
      口出來，看到被告的車剛從地磅開出來，他的車後面有一根鐵板超出車身，告
      訴人的車撞到被告的車。那時候被告的車頭已經在雙黃線，他的車剛起步開了
      一下子，告訴人正好撞到他。撞到之後，被告的車停頓了一下，我有看到被告
      車後的煞車燈有亮，被告沒有下車，就開車離開了。我在警局作證時，因為沒
      有問到告訴人撞到被告車子之後的情形，所以我才沒有說明」等語（見九十一
      年九月十二日原審審判筆錄）等語。準此，被告甲○○駕駛大貨車搭載超出車
      架之鐵板，並未綁上危險標識之三角紅旗，且跨越劃有方向限制線之車道而肇
      事，且肇事時有停頓及煞車。被告甲○○就此指稱證人於警局初訊時未為被告
      停頓之陳述而認被告甲○○與告訴人有串證行為，然查證人蕭興旺於九十一年
      二月三日在高雄縣警察局林園分局第三組接受偵訊時，員警僅請證人詳述當時
      發生情形，並未仔細就被告甲○○駕車是否停頓予以詢問，證人當時就此未為
      陳述，而於本院審理時予以證述，尚難認與告訴人有串證行為，被告甲○○前
      揭辯詞，礙難採信。
（三）本件事故現場係高雄縣林園鄉○○路，係雙向四線道，劃有分向限制之中心雙
      黃實線，被告甲○○既未遵守標線指示而跨越方向限制線，且未於後端鐵板綁
      上危險標識，縱令證人即第三人得望見該鐵板，行駛中之告訴人是否得望見，
      因角度不同尚難相提併論，而前開道路交通安全規則即係注重行駛安全，降低
      搭載過長貨物之貨車轉彎或行進時對其他車輛之危險，被告甲○○疏未注意而
      致告訴人乙○○自後撞擊該伸出之鐵架而人車倒地後，受有下頷骨骨折、右手
      肘皮膚缺損、口內五顆牙齒缺損之傷害，復有診斷證明書附警訊卷可稽，被告
      之過失行為與告訴人之受傷間有相當因果關係，被告甲○○所辯僅違規無過失
      云云，尚不足採。
（四）依前揭證人蕭興旺證述，被告甲○○於肇事後尚有停頓及煞車，另證人即被告
      之子王明道雖原審陳稱：「當時我開車在後面，並不是我從父親車上下來，事
      故發生後，因為我父親不知道，所以他才繼續前進。」、「告訴人被送上救護
      車之後，我開車去向我父親說的。當時我父親正在卸貨，他對我說他怎麼不知
      道，並問我如何處理，還說卸完貨之後要去看告訴人」等語（見九十一年九月
      十二日原審審判筆錄），此係證人王明道聽聞其父甲○○所述不知情之情節，
      如同被告甲○○當庭否認知悉肇事相同，被告甲○○是否不知肇事尚非證人王
      明道所能得知，而被告甲○○當時正值跨越分向限制線之時，本應相當注意車
      前狀況及道路情形，告訴人撞擊鐵板自當產生衝力，人車倒地亦會有相當聲響
      ，加上被告甲○○避煞不及之煞車聲，以證人蕭興旺所見被告甲○○車輛停頓
      及煞車燈亮較符合一般人反應，亦可見被告甲○○當時應已知悉肇事，仍未停
      車留置現場而逕自前進，顯係逃逸行為。事證明確，被告甲○○所辯係卸責之
      詞，不足採信，其犯行已堪認定。
二、按被告甲○○平日以駕駛自用大貨車載運貨物為業，為從事駕駛業務之人，核其
    所為業務上過失傷害人部分，係犯刑法第二百八十四條第二項之業務過失致人受
    傷罪；其肇事後逃逸部分，則係犯同法第一百八十五條之四之肇事逃逸罪。被告
    甲○○所犯上開二罪，犯意各別，構成要件互異，應予分論併罰。
三、原審適用刑法第二百八十四條第二項、第一百八十五條之四、第五十一條第五款
    、第四十一條第一項前段、第二項，罰金罰鍰提高標準條例第一條前段、第二條
    規定，並審酌被告甲○○駕駛自用大貨車，在路上本較其他車輛危險，竟未遵守
    道路交通安全規則，肇事後亦未下車察看被害人是否受傷及留在現場協助救護，
    反而駛離現場，告訴人受傷非輕等一切情狀，就過失傷害部分，量處有期徒刑三
    月，就肇事使人受傷逃逸部分，量處有期徒刑六月，並定其應執行刑為有期徒刑
    八月，並諭知如易科罰金以三百元折算一日。經核原判決認事用法並無不合，量
    刑及定執行刑亦屬適當，檢察官循告訴人乙○○聲請上訴指摘原判決量刑過輕，
    被告甲○○上訴否認犯罪，均為無理由，均應予駁回。
四、查被告甲○○未曾受有期徒刑以上刑之宣告，此有臺灣高雄地方法院檢察署刑案
    資料查註記錄表可稽，上訴人嗣後已與告訴人和解，有本院和解筆錄可憑，上訴
    人經此次偵、審程序及判刑教訓，當知所警惕而無再犯之虞，本院認其所宣告之
    刑，以暫不執行為適當，爰併予宣告緩刑貳年，以啟自新。
據上論結，應依刑事訴訟法第三百六十八條、刑法第七十四條第一款，判決如主文。
本案經檢察官張金塗到庭執行職務。
中      華      民      國    九十二    年      三      月    三十一    日
                              臺灣高等法院高雄分院刑事第九庭
                                  審判長法官  張明松
                                        法官  任森銓
                                        法官  張盛喜
右正本證明與原本無異。
過失傷害部分不得上訴。
肇事使人受傷逃逸部分如不服本判決應於收受本判決後十日內向本院提出上訴書狀，
其未述上訴理由者，並得於提起上訴後十日內向本院補提理由書狀（均須按他造當
事人之人數附繕本)「切勿逕送上級法院」。
                                      書記官  楊茱宜
中      華      民       國     九十二    年      四     月      一    日
附錄：本判決論罪科刑法條：
刑法第二百八十四條第二項
從事業務之人，因業務之過失傷害人者，處一年以下有期徒刑、拘役或一千元以下罰
金。致重傷者，處三年以下有期徒刑、拘役或二千元以下罰金。
刑法第一百八十五條之四
駕駛動力交通工具肇事，致人死傷而逃逸者，處六月以上五年以下有期徒刑。


司法院資訊處製作；財團法人民間司法改革基金會備份。
